【裁判字號】    95,抗,317
【裁判日期】    951130
【裁判案由】    確定訴訟費用額
【裁判全文】
臺灣高等法院臺南分院民事裁定  95年度抗字第317號
抗  告  人  中國人壽保險股份有限公司
法定代理人  乙 ○ ○
相  對  人  甲○○○
上列當事人間因請求給付保險金事件而聲請確定訴訟費用額，抗
告人對於中華民國95年9月27日臺灣嘉義地方法院95年度聲字第4
71號裁定提起抗告，本院裁定如下：
    主  文
原裁定關於抗告人部分廢棄。
抗告人應負擔之訴訟費用額確定為新台幣貳拾萬壹仟伍佰零肆
元及自民國95年9月30日起至清償日止，按週年利率百分之五計
算之利息。
抗告訴訟費用由相對人負擔。
    理    由
一、本件抗告人抗告意旨略以：(一)抗告人與相對人間請求給付保
    險金事件，業經最高法院95年度台上字第1813號判決確定，
    依鈞院93年度保險上字第7號之主文所載：「第一審、第二
    審訴訟費用（確定部分除外）由被上訴人中國人壽保險股份
    有限公司負擔十分之六，‧‧‧」，而本件於第一審起訴及
    第二審上訴時，共同被告及共同被上訴人計有抗告人、南山
    人壽保險股份有限公司（下稱南山人壽）、統一安聯人壽保
    險股份有限公司（下稱統一安聯人壽）及國華人壽保險股份
    有限公司（下稱國華人壽）等4家保險公司，是相對人於計
    算第一、二審訴訟費用時，竟以四家保險公司之訴訟標的為
    基準而計算，惟其中南山人壽及統一安聯人壽業於二審訴訟
    終結前與相對人和解而告確定，故在計算第一、二審訴訟費
    用時，該確定部分應予除外，此亦為鈞院主文之意旨所明示
    。(二)依前開鈞院之主文所載，抗告人應負擔之第一、二審訴
    訟費用之金額總計新台幣（下同）231,504元，計算式如附
    表所示；原裁定尚有違誤，爰依法提起抗告等語。
二、原裁定意旨係以：(一)按法院未於訴訟費用之裁判確定其費用
    者，第一審受訴法院於該裁判有執行力後，應依聲請以裁定
    確定之，又該確定之訴訟費用額，應於裁定送達之翌日起，
    加給按法定利率計算之利息，民事訴訟法第91條第1項及第3
    項分別定有明文。(二)聲請人與相對人間請求給付保險金事件
    ，經最高法院95年度台上字第1813號判決確定，其訴訟費用
    應由相對人國華人壽保險股份有限公司負擔十分之四即304,
    136元；相對人中國人壽負擔十分之六即456,205元。
三、經查本件相對人甲○○○於原法院起訴請求統一安聯人壽、
    南山人壽、國華人壽及抗告人各給付保險金事件（92年保險
    字第7號），南山人壽與統一聯安聯人壽與相對人嗣於訴訟
    中達成和解，訴訟繫屬消滅，其餘部分則經本院93年度保險
    上字第7號及最高法院95年度台上字第1813號判決確定，其
    第一審、第二審訴訟費用（確定部分除外）由抗告人負擔十
    分之六，餘由國華人壽負擔，此有本院依職權調取之上開民
    事卷宗足憑。惟原法院於計算訴訟費用時漏未扣除該已確定
    部分（即統一安聯人壽與南山人壽）；查該部分既因雙方達
    成訴訟上和解而終結，則該部分訴訟費用，自無列入應由抗
    告人負擔計算訴訟費用之理。原裁定徒以相對人最初起訴及
    上訴二審應繳納裁判費所開立之自行收納款項統一收據所載
    金額為標準計算抗告人應負擔之訴訟費用額，而命抗告人應
    負擔456,205元及其利息，自有未洽。經核抗告人應分擔之
    裁判費金額為231,504元（詳如附表）。抗告意旨指摘原裁
    定為不當，而聲明廢棄，為有理由，自應由本院將原裁定廢
    棄，並確定抗告人應負擔之訴訟費用額為231,504元，並依
    民事訴訟法第91條第3項之規定，自原法院裁定送達翌日即
    95 年9月30日起至清償日止，加給按週年利率百分之五計算
    之利息。
四、據上論結，本件抗告為有理由，依民事訴訟法第492條、第
    95條、第78條，裁定如主文。
中    華    民    國    95    年    11    月    30    日
                  民事第三庭    審判長法  官  陳光秀
                                      法  官  曾平杉
                                      法  官  李文賢
上為正本係照原本作成。
如不服本裁定，僅得於收受本裁定正本送達後10日內以適用法規
顯有錯誤為理由，向本院提出再抗告狀（須附繕本）依法應繳納
抗告費新台幣1千元，並委任律師為訴訟代理人，經本院許可後
始可再抗告於最高法院。
中    華    民    國    95    年    12    月     1    日
                                      書記官  蕭奎璋
【附記】
民事訴訟法第495條之1第2項準用同法第466條之1第1、2項規定
：
(1)對於第二審判決上訴，上訴人應委任律師為訴訟代理人。但上
  訴人或其法定代理人具有律師資格者，不在此限。
(2)上訴人之配偶、三親等內之血親、二親等內之姻親，或上訴人
  為法人、中央或地方機關時，其所屬專任人員具有律師資格並
  經法院認為適當者，亦得為第三審訴訟代理人。
民事訴訟法第466條之2：
  上訴人無資力委任訴訟代理人者，得依訴訟救助之規定，聲請
  第三審法院為之選任律師為其訴訟代理人。
                                                 K
附表
┌───┬─────┬────────────────┐
│項 目 │抗  告  人│                                │
│      │應負擔金額│ 計算式：【小數點以下四捨五入】 │                            │
├───┼─────┼────────────────┤
│第一審│100,320元 │                                │
│裁判費│          │(1)中國人壽及國華人壽第一審裁判費│
│      │          │ （相對人請求中國人壽訴訟標的金 │
│      │          │  額970萬元；國華人壽550萬元）  │
│      │          │（970萬元+550萬元）×1.1%=167,20│
│      │          │  0元                           │
│      │          │(2)中國人壽應負擔十分之六部份：  │
│      │          │  167,200元×6/10=100,320元     │
│      │          │  【註】本件起訴狀之日期為92年9 │
│      │          │  月9日，台灣高等法院民事訴訟、 │
│      │          │  強制執行費用提高徵收額數標準係│
│      │          │  於94年5月26日公布，故第一審裁 │
│      │          │  判費係依修正前之規定計算。    │
├───┼─────┼────────────────┤
│第二審│131,184元 │(1)中國人壽及國華人壽第二審裁判費│
│裁判費│          │1,500元+（90萬元×1.65/100）+ （│
│      │          │900萬元×1.485/100）+（520萬元×│
│      │          │1.32/100）=218,640元            │
│      │          │(2)中國人壽負擔十分之六部份：    │
│      │          │  218,640元×6/10=131,184元     │
├───┼─────┼────────────────┤
│ 總計 │231,504元 │                                │
└───┴─────┴────────────────┘


司法院資訊處製作；財團法人民間司法改革基金會備份。
